【裁判字號】    96,訴,1902
【裁判日期】    971231
【裁判案由】    偽造文書等
【裁判全文】
臺灣板橋地方法院刑事判決              96年度訴字第1902號
公  訴  人  臺灣板橋地方法院檢察署檢察官
被      告  庚○○
                    （另案於臺灣桃園監獄執行中）
上列被告因偽造文書等案件，經檢察官提起公訴（96年度偵字第
5222號），本院判決如下：
    主  文
庚○○共同行使偽造私文書，足以生損害於他人，累犯，處有期
徒刑拾月；減為有期徒刑伍月；如附表一「偽造之簽名」欄所示
偽造之「戊○○」、「丁○○」簽名均沒收。又共同行使偽造私
文書，足以生損害於他人，累犯，處有期徒刑捌月；減為有期徒
刑肆月；如附表二「偽造之簽名」欄所示偽造之「戊○○」簽名
沒收。又收受贓物，累犯，處有期徒刑陸月；減為有期徒刑參月
。應執行有期徒刑拾月；如附表一、附表二「偽造之簽名」欄所
示偽造之「戊○○」、「丁○○」簽名均沒收。
其餘被訴竊盜、行使偽造私文書部分均無罪。
    事  實
一、庚○○前因違反毒品危害防制條例案件，經臺灣臺北地方法
    院以92年度易字第1592號判處有期徒刑8 月確定（下稱第1
    案毒品案件）；復因違反毒品危害防制條例案件，經同法院
    以93年度易字第451 號判處有期徒刑8 月確定（下稱第2 案
    毒品案件），再因竊盜案件，經臺灣士林地方法院以93年度
    士簡字第335 號判處有期徒刑6 月確定；上開第2 案毒品案
    件所宣告之有期徒刑8 月、竊盜案件所宣告之有期徒刑6 月
    嗣經法院裁定定其應執行有期徒刑1 年確定，而與前開第1
    案毒品案件所宣告之有期徒刑8 月接續執行，刑期起算日期
    為民國93年6 月10日，而於94年12月27日縮短刑期假釋出監
    ，並於95年1 月25日縮刑期滿未經撤銷假釋，上開有期徒刑
    以已執行論。詎庚○○仍不知悔改，而有下列之犯行：
  (一)庚○○與某真實姓名、年籍不詳、綽號「阿象」之成年男子
    共同基於行使偽造私文書之犯意聯絡，先由「阿象」於96年
    2 月上旬間某日時，在庚○○位於臺北縣土城市○○路○ 段
    240 巷26弄13號5 樓居處，將其前以不詳方式取得之戊○○
    國民身分證、健保卡各1 張，及丁○○國民身分證1 張等物
    均交付予庚○○（上開戊○○之國民身分證、健保卡等物，
    係於96年1 月9 日下午4 時許，在戊○○位於臺北縣板橋市
    ○○路○ 段31巷89弄14之2 號3 樓住處，遭不詳之人所竊取
    ；上開丁○○之國民身分證，則係於96年1 月11日某時，在
    丁○○位於臺北縣中和市○○街80巷8 號2 樓住處，遭不詳
    之人所竊取；又庚○○此部分收受贓物犯行，未據檢察官提
    起公訴），再推由庚○○於96年2 月12日某時，持上開戊○○、丁○○之身分證件前往臺北縣中和市○○路某址遠傳電
    信股份有限公司（下稱遠傳電信公司）特約服務中心，明知
    未得戊○○、丁○○之同意或授權，仍出示上開戊○○、丁○○之身分證件，偽稱自己為戊○○之代理人丁○○，欲為
    戊○○申辦行動電話門號，而於如附表一所示各文件上分別
    偽造「戊○○」及「丁○○」之簽名（偽造之簽名詳附表一
    所示），以此方式偽造戊○○及丁○○名義之各該文件私文
    書，表示戊○○本人委任丁○○為代理人、由丁○○代為申
    辦0000000000號行動電話門號之意旨，復將上開偽造完成之
    文件均持以交付該服務中心之承辦人員而行使之，足生損害
    於戊○○、丁○○本人及遠傳電信公司對於行動電話門號核
    發業務管理之正確性。
  (二)庚○○與「阿象」另共同基於行使偽造私文書之犯意聯絡，
    推由庚○○於96年2 月13日某時，持上開戊○○之身分證件
    前往同址遠傳電信公司特約服務中心，明知未得戊○○之同
    意或授權，仍出示上開戊○○之身分證件，偽以戊○○之名
    義申辦行動電話門號，而於如附表二所示之申請書上偽造「
    戊○○」之簽名（偽造之簽名詳附表二所示），以此方式偽
    造戊○○名義之申請書私文書，表示戊○○本人欲申辦0000
    000000號行動電話門號之意旨，復將上開偽造完成之申請書
    持以交付該服務中心之承辦人員而行使之，足生損害於戊○○本人及遠傳電信公司對於行動電話門號核發業務管理之正
    確性。
  (三)庚○○另明知「阿象」所持有如附表三所示之物，均屬來路
    不明之贓物（該等物品分別係如附表三所示各被害人所有，
    於如附表三所示各失竊或遺失時間、地點，遭不詳之人所竊
    取或遺失），竟仍基於收受贓物之犯意，於96年2 月下旬間
    某日時，在其上址居處，自「阿象」處收受如附表三所示之
    物而持有之。嗣庚○○於96年3 月1 日晚間6 時30分許，前
    往臺北縣中和市○○路525 之6 號1 樓某通訊行，欲詢問申
    辦行動電話門號事宜，因其形跡可疑，經店員通報警方前來
    處理，而當場將庚○○查獲，並起獲前述戊○○之國民身分
    證、健保卡各1 張，及如附表三所示之物，始循線偵得全盤
    上情。
二、案經戊○○及如附表三所示之被害人丙○○○、辛○○、甲○○、己○○、乙○○等人訴由臺北縣政府警察局中和分局
    報請臺灣板橋地方法院檢察署檢察官偵查起訴。
    理  由
壹、有罪部分：
一、按被告以外之人於審判外之陳述，經當事人於審判程序同意
    作為證據，法院審酌該言詞陳述或書面陳述作成時之情況，
    認為適當者，得為證據，刑事訴訟法第159 條之5 第1 項定
    有明文。本件告訴人戊○○、丙○○○、辛○○、甲○○、
    己○○、乙○○等人於警詢中所為之陳述，被告庚○○及檢
    察官於本院審判程序中，均表示無意見且同意作為證據（見
    本院96年8 月14日準備程序筆錄第2 頁），本院審酌上開告
    訴人於警詢中所為之陳述，分別係關於渠等發現財物遭竊或
    遺失經過之始末，依渠等陳述作成時之外部情況，並無該等
    供述證據係違法取得或信用性明顯過低之情形，認為適當，
    依首揭刑事訴訟法第159 條之5 第1 項規定，上開告訴人於
    警詢中之陳述，自均有證據能力，此合先敘明。
二、上揭事實，業據被告庚○○於本院審理時坦白承認，核與告
    訴人戊○○、丙○○○、辛○○、甲○○、己○○、乙○○
    等人於警詢中指訴及檢察官訊問時結證所述關於渠等財物遭
    竊或遺失之情節、被害人丁○○於本院審理時陳述其財物遭
    竊之情節相符，並有告訴人戊○○、丙○○○、辛○○、甲○○、己○○、乙○○等人所出具之贓物認領保管單各1 紙
    ，及如附表一、附表二所示之文件、申請書等各1 份在卷可
    稽，足認被告上開自白，核與事實相符；本件事證明確，被
    告犯行堪以認定。
三、核被告如事實欄第1 項(一)、(二)所載之行為，均係犯刑法第21
    0 條、第216 條之行使偽造私文書罪；被告如事實欄第1 項
    (三)所載之行為，則係犯刑法第349 條第1 項之收受贓物罪。
    被告於如附表一、附表二所示各文件、申請書上偽造「戊○○」、「丁○○」簽名之行為，係偽造私文書之部分行為，
    其偽造私文書後復持以行使，偽造之低度行為應為行使之高
    度行為所吸收，均不另論罪。被告如事實欄第1 項(一)所載行
    使偽造私文書之行為，係以一行為同時行使偽造之戊○○、
    丁○○名義私文書，而侵害數法益，為同種想像競合，應依
    刑法第55條規定從一行使偽造私文書罪處斷。被告如事實欄
    第1 項(三)所載收受贓物之行為，係以一行為同時收受分屬如
    附表三所示各被害人遭竊或遺失之財物，而侵害數法益，亦
    屬同種想像競合，應依刑法第55條規定從一收受贓物罪處斷
    。被告如事實欄第1 項(一)、(二)所載之2 次行使偽造私文書犯
    行，與「阿象」間均有犯意之聯絡及行為之分擔，渠2 人並
    已共同實行犯罪之行為，均為共同正犯（起訴書漏載被告此
    部分之犯行與「阿象」均為共同正犯，應予補正）。被告上
    開2 次行使偽造私文書、1 次收受贓物等犯行，犯意各別，
    行為互殊，應予分論併罰。又被告有如事實欄第1 項所載之
    犯罪科刑及執行紀錄，有臺灣高等法院被告前案紀錄表在卷
    可參，其於受有期徒刑之執行完畢後，5 年內故意再犯本件
    有期徒刑以上之罪，為累犯，應依刑法第47條第1 項規定加
    重其刑。爰審酌被告之犯罪動機、目的、手段、其行為對於
    各告訴人、被害人所造成之損害程度，及被告犯後於本院審
    理時已坦承犯行，態度尚稱良好等一切情狀，分別就其各次
    犯行量處如主文所示之刑，以資懲儆。又被告犯罪後，中華
    民國九十六年罪犯減刑條例業經總統於96年7 月4 日公布，
    並自同年月16日起生效施行，核本件被告之犯罪時間，均係
    在96年4 月24日以前，合於該條例所列之減刑要件，爰依該
    條例第2 條第1 項第3 款規定，均減其宣告刑二分之一，並
    就減得之刑定其應執行刑。如附表一、二「偽造之簽名」欄
    所示偽造之「戊○○」、「丁○○」簽名，均係偽造之署押
    ，應依刑法第219 條規定宣告沒收。
四、至被告如事實欄第1 項(一)所載自「阿象」處收受告訴人戊○○國民身分證、健保卡各1 張、被害人丁○○國民身分證1
    張等物之行為，另涉犯刑法第349 條第1 項之收受贓物罪嫌
    ；惟被告此部分犯行，未據檢察官提起公訴，亦非本件起訴
    之效力所及，本院無從予以審理，自應由檢察官另行偵查，
    而為適法之處置，此併予敘明。
貳、無罪部分：
一、公訴意旨另以：
  (一)被告庚○○意圖為自己不法之所有，於96年1 月9 日下午4
    時許，在告訴人戊○○位於臺北縣板橋市○○路○ 段31巷89
    弄14之2 號3 樓住處，竊取告訴人戊○○所有之國民身分證
    、健保卡各1 張、現金新臺幣6,000 元、手錶1 對、女用手
    錶1 支等物，得手後即逃離現場；因認被告此部分行為另涉
    犯刑法第320 條第1 項之竊盜罪嫌。
  (二)被告庚○○於收受如附表三編號2 所示告訴人辛○○所有之
    國泰世華商業銀行信用卡後，另基於行使偽造私文書之犯意
    ，於96年2 月19日晚間6 時6 分許、同日晚間6 時14分許，
    均在臺北縣板橋市○○路○ 段31號地下1 樓「家樂福板橋店
    」賣場，持該信用卡刷卡消費，並均於信用卡簽帳單上偽簽
    「辛○○」之簽名，持以交付該賣場服務人員而行使之，足
    生損害於告訴人辛○○本人及該賣場管理之正確性；因認被
    告此部分行為另涉犯刑法第210 條、第216 條之行使偽造私
    文書罪嫌。
二、按犯罪事實應依證據認定之，無證據不得認定犯罪事實；不
    能證明被告犯罪者，應諭知無罪之判決，刑事訴訟法第154
    條第2 項、第301 條第1 項分別定有明文。又認定不利於被
    告之事實，須依積極證據，苟積極證據不足為不利於被告事
    實之認定時，即應為有利於被告之認定，更不必有何有利之
    證據；再犯罪事實之認定，應憑真實之證據，倘證據是否真
    實尚欠明確，自難以擬制推測之方式，為其判斷之基礎；刑
    事訴訟上證明之資料，無論為直接或間接證據，均須達於通
    常一般之人均不致有所懷疑，而得確信其為真實之程度，始
    得據為有罪之認定，若其關於被告是否犯罪之證明未能達此
    程度，而有合理懷疑之存在，致使無從形成有罪之確信，根
    據「罪證有疑，利於被告」之證據法則，即不得遽為不利被
    告之認定，最高法院30年上字第816 號、53年台上字第656
    號、76年台上字第4986號分別著有判例可資參照。
三、訊據被告堅詞否認有何此部分公訴意旨所指之竊盜、行使偽
    造私文書犯行，辯稱：告訴人戊○○遭竊之財物並非伊所竊
    取，伊只有自「阿象」處收受告訴人戊○○之國民身分證及
    健保卡，並無任何竊盜之行為；又伊係於96年2 月下旬間，
    始自「阿象」處收受告訴人辛○○之信用卡，伊從未曾持該
    信用卡使用過，該信用卡遭他人盜刷乙事伊完全不知情等語
    。經查：
  (一)被告被訴竊盜部分：公訴意旨認被告涉犯上開竊盜罪嫌，無
    非係以告訴人戊○○於警詢及檢察官訊問時之指訴及證述，
    及被告持有告訴人戊○○遭竊之國民身分證、健保卡等情，
    為其主要論據。惟查，告訴人戊○○於警詢及檢察官訊問時
    ，固指訴及結證稱：「（妳如何知道衛員（即被告）是竊嫌
    ？）因為我當時要出門，與衛嫌剛好擦身而過，所以我相當
    確定就是他本人無誤，我有看過他進入樓下大門上去我家樓
    上」、「（如何確定侵入妳家中的人就是被告？）因為被告
    特徵很明顯，所以我印象特別深刻，當時我要出門剛好與被
    告擦身而過」等語（見偵查卷第9 頁之調查筆錄、第79頁之
    訊問筆錄）；然參諸告訴人戊○○上開接受警方詢問及檢察
    官訊問之日期，分別係在96年3 月1 日及同年3 月27日，距
    離其所指稱住處遭竊之日期即96年1 月9 日，已相隔近2 月
    以上，且告訴人戊○○與被告原亦素不相識，於此情況下，
    告訴人戊○○於事隔近2 月後，是否仍能清楚憶及遭竊當日
    出門時「偶遇」之被告，已非無疑問；況且，縱認告訴人戊○○上開所述情節屬實，然此亦僅能證明被告於該段時間內
    曾出現於告訴人戊○○住處附近之事實，究無從逕認被告即
    為侵入告訴人戊○○住處行竊之人；而告訴人戊○○嗣於本
    院審理程序中，經本院以證人之身分為傳喚、拘提，均未能
    到庭接受被告之對質、詰問，自難單憑其於警詢及檢察官訊
    問時所為之前開指訴及證述，遽為不利於被告之事實認定。
    至被告固確持有告訴人戊○○遭竊之國民身分證及健保卡，
    然持有贓物之原因，本有諸端，被告自承係自「阿象」處收
    受取得上開告訴人戊○○之國民身分證及健保卡，尚非全無
    可採，無論如何，於缺乏其他積極事證足佐之情形下，究不
    得以被告單純持有贓物之事實，逕行推認其確有竊盜之行為
    ，其理甚明。
  (二)被告被訴行使偽造私文書部分：公訴意旨認被告涉犯上開行
    使偽造私文書犯行，無非係以卷附國泰世華商業銀行信用卡
    交易明細表1 紙、簽帳單2 紙，及被告持有告訴人辛○○上
    開遭盜刷之信用卡等情，為其主要論據。惟查，前揭信用卡
    交易明細表、簽帳單等文件，儘能證明告訴人辛○○上開信
    用卡確於前開時、地遭盜刷使用之事實，然其盜刷之行為人
    係何人，則無從憑以究明；再者，觀諸前揭簽帳單2 紙上「
    辛○○」之簽名筆跡（見偵查卷第113 、114 頁），與本院
    命被告當庭書寫10次之「辛○○」筆跡（見本院96年8 月28
    日準備程序筆錄後附），兩者縱僅以肉眼觀察，亦可輕易發
    現其於筆劃斷點、運筆流暢度、字體外觀等特徵方面，均有
    明顯之差異，兩者顯非出於同一人之筆跡甚明，自難認被告
    即為偽造該2 紙簽帳單之行為人。至被告固確持有告訴人辛○○上開遭盜刷之信用卡，惟被告辯稱其係於96年2 月下旬
    間始自「阿象」處取得該信用卡，其取得之時間已在該信用
    卡遭盜刷使用之後，是於缺乏其他積極事證足佐之情形下，
    亦無從單以被告持有該信用卡之事實，遽認被告確有盜刷使
    用該信用卡之偽造文書行為。
四、綜上所述，本件公訴人認被告涉犯此部分竊盜、行使偽造私
    文書等罪嫌，其所憑之積極證據，均不足證明被告有何竊盜
    、行使偽造私文書之犯行；此外，本院復查無其他積極證據
    足認被告有公訴人此部分所指之犯行，揆諸前揭條文規定及
    判例意旨，不能證明被告此部分之犯罪，即應為被告無罪之
    諭知，以昭審慎。
據上論斷，應依刑事訴訟法第299 條第1 項前段、第301 條第1
項，刑法第28條、第210 條、第216 條、第349 條第1 項、第55
條、第47條第1 項、第219 條、第51條第5 款，中華民國九十六
年罪犯減刑條例第2 條第1 項第3 款、第7 條，刑法施行法第1
條之1 第1 項、第2 項前段，判決如主文。
本案經檢察官連思藩到庭執行職務
中    華    民    國    97    年    12    月    31    日
                刑事第十五庭  審判長法  官  張江澤
                                    法  官  陳海寧
                                    法  官  劉景宜
上列正本證明與原本無異。
如不服本判決，應於判決送達後10日內敘明上訴理由，向本院提
出上訴狀 (應附繕本) ，上訴於臺灣高等法院。其未敘述上訴理
由者，應於上訴期間屆滿後20日內向本院補提理由書「切勿逕送
上級法院」。
                                    書記官  謝秀青
中    華    民    國    98    年    1     月    5     日
附表一
  ┌──┬──────────┬──────────┐
  │編號│   文件名稱         │   偽造之簽名       │
  ├──┼──────────┼──────────┤
  │ 1  │遠傳電信公司行動電話│立書人欄內偽造之「陳│
  │    │門號申請代辦授權書  │姿吟」、「丁○○」簽│
  │    │                    │名各1 枚            │
  ├──┼──────────┼──────────┤
  │ 2  │遠傳電信公司行動電話│代理人簽名欄內偽造之│
  │    │服務申請書          │「丁○○」簽名2 枚  │
  ├──┼──────────┼──────────┤
  │ 3  │遠傳電信公司行動電話│代理人簽名欄內偽造之│
  │    │服務契約書          │「丁○○」簽名1 枚  │
  ├──┼──────────┼──────────┤
  │ 4  │遠傳電信公司行動電話│申請人簽名欄內偽造之│
  │    │號碼可攜服務申請書  │「丁○○」簽名1 枚  │
  └──┴──────────┴──────────┘
附表二
  ┌──┬──────────┬──────────┐
  │編號│   文件名稱         │   偽造之簽名       │
  ├──┼──────────┼──────────┤
  │ 1  │遠傳電信公司易付卡客│申請人簽名欄內偽造之│
  │    │戶資料卡（兼申請書）│「戊○○」簽名1 枚  │
  └──┴──────────┴──────────┘
附表三
 ┌──┬──────────┬────┬───────┬───────┐
 │編號│    物品名稱        │被害人  │失竊或遺失時間│失竊或遺失地點│
 │    │                    │        │   （民國）   │              │
 ├──┼──────────┼────┼───────┼───────┤
 │ 1  │丙○○○國民身分證、│丙○○○│96.01.10上午11│臺北縣三重市捷│
 │    │健保卡各1 張        │        │時許          │運路19巷4 弄11│
 │    │                    │        │              │號4 樓住處（遭│
 │    │                    │        │              │竊）          │
 ├──┼──────────┼────┼───────┼───────┤
 │ 2  │辛○○國泰世華商業銀│辛○○  │96.02.19晚間6 │臺北縣中和市大│
 │    │行信用卡1 張        │        │時許          │智街42巷1 之2 │
 │    │                    │        │              │號住處（遭竊）│
 ├──┼──────────┼────┼───────┼───────┤
 │ 3  │甲○○國民身分證、健│甲○○  │96.02.25下午2 │臺北縣三重市光│
 │    │保卡各1 張          │        │時許          │興街4 號5 樓友│
 │    │                    │        │              │人住處（遭竊）│
 ├──┼──────────┼────┼───────┼───────┤
 │ 4  │己○○國民身分證、健│己○○  │96.02.26下午3 │臺北市○○○街│
 │    │保卡各1 張          │        │時30分許      │2 段堤防外附近│
 │    │                    │        │              │（遺失）      │
 ├──┼──────────┼────┼───────┼───────┤
 │ 5  │乙○○國民身分證、健│乙○○  │96.02.26下午3 │臺北市○○○街│
 │    │保卡各1 張          │        │時30分許      │2 段堤防外附近│
 │    │                    │        │              │（遺失）      │
 └──┴──────────┴────┴───────┴───────┘
附錄本案論罪科刑法條全文：
刑法第210條、第216條、第349條第1項
中華民國刑法第210條
（偽造變造私文書罪）
偽造、變造私文書，足以生損害於公眾或他人者，處5年以下有
期徒刑。
中華民國刑法第216條
（行使偽造變造或登載不實之文書罪）
行使第210條至第215條之文書者，依偽造、變造文書或登載不實
事項或使登載不實事項之規定處斷。
中華民國刑法第349條
（普通贓物罪）
收受贓物者，處 3 年以下有期徒刑、拘役或 5 百元以下罰金。
搬運、寄藏、故買贓物或為牙保者，處5年以下有期徒刑、拘役
或科或併科1千元以下罰金。
因贓物變得之財物，以贓物論。


司法院資訊處製作；財團法人民間司法改革基金會備份。
